臺灣臺南地方法院刑事裁定　　　　　　 99年度交聲字第912號
移送機關　　交通部公路總局嘉義區監理所臺南監理站
異議人即
受處分人　　林學明
上列異議人即受處分人因違反道路交通管理處罰條例案件，對於
交通部公路總局嘉義區監理所臺南監理站民國99年6月30日所為
之下列裁決處分【處分案號：嘉監南字第裁74-L00000000號（
即本院99年度交聲字第912號）、嘉監南字第裁74-L00000000
號（即本院99年度交聲字第924號）】聲明異議，本院裁定如下
：
    主    文
原處分均撤銷。
林學明均不罰。
    理    由
一、原處分意旨略以：異議人即受處分人林學明（下稱異議人）
    所有之車牌號碼SV-6415號自用一般小客車（下稱系爭車輛
    ），於民國99年1月11日10時30分許，在嘉義市○○路火車
    站前，因牌照借供他車使用、使用註銷之牌照行駛，經
    嘉義市政府警察局交通警察隊（下稱舉發機關）警員製單舉
    發，嗣經移送機關即交通部公路總局嘉義區監理所臺南監理
    站（下稱原處分機關）以其違規事實明確，依道路交通管理
    處罰條例第12條第1項第5款、第12條第2項、第12條第1
    項第4款、第12條第2項之規定，裁處異議人罰鍰部份依行
    政罰法第24條規定裁處，因牌照稅法應繳納金額為新臺幣（
    下同）14,240元，故罰鍰7,200元併牌照稅法處理、罰鍰
    5,400元，牌照扣繳等語。
二、本件異議意旨略以：異議人於90年9月25日已將SV-6415號車
    子連同車牌交由元統企業商行回收，並辦理註銷報廢，異議
    人不認識本件違規駕駛人，亦不知為何車牌在他那裡，請將
    本件歸責於駕駛人，為此聲明異議，請求撤銷原處分等語。
三、汽車有使用註銷之牌照行駛者，處汽車所有人3,600元以上
    10,800以下罰鍰，並禁止其行駛，牌照扣繳之；又汽車有牌
    照借供他車使用者處汽車所有人3,600元以上10,800以下罰
    鍰，並禁止其行駛，牌照吊銷之，道路交通管理處罰條例第
    12條第1項第4款、第5款、第2項固有明文。然上開規定之處
    罰對象，固應以汽車所有人為限，然此處所指之「汽車所有
    人」，並非專指車籍資料上所登記之車主，而係指該報廢車
    輛於違規當時之真正所有權人而言。至於車籍資料則僅係監
    理機關對於車輛管理之行政登記事項，車籍資料上之車主名
    稱登記，雖可據以作為該車所有人之判斷依據之一，然該車
    籍資料所登記之車主，並非當然即為民法上之真正所有權人
    。又法院受理有關交通事件，準用刑事訴訟法之規定，復為
    道路交通管理處罰條例第89條前段所明定。再按，犯罪事實
    應依證據認定之，無證據不得認定犯罪事實，刑事訴訟法第
    154條第2項定有明文，則此項無罪推定之原則，於交通案件
    自應予以準用。
四、經查：
  (一)登記為異議人所有系爭車輛之車牌，已於96年12月6日辦理
    註銷轉報廢，惟於99年1月11日10時30分許，經人懸掛於其
    他汽車上，由第三人賴柏丞駕駛，在嘉義市○○路火車站前
    ，因牌照借供他車使用、使用註銷之牌照行駛，經舉發機關
    警員予以製單舉發等情，有系爭車輛之汽車車籍查詢資料、
    汽車異動歷史查詢資料、嘉義市政府警察局嘉市警交字第L0
    0000000號、嘉市警交字第L00000000號舉發通知單各1份附
    卷可憑，此部分事實，堪可認定。
  (二)次查，異議人主張其已將系爭車輛於90年9月25日將車子連
    同車牌交由元統企業商行回收乙節，業據提出行政院環境保
    護署廢機動車輛回收證書1紙為證，另據證人賴柏丞於本院
    99年11月3日調查時到庭結證稱：「（你是否於99年1月11日
    在嘉義市○○路火車站前駕駛三菱附掛車牌SV-6415號車牌
    ？）有。」、「（你為何99年11月1日會駕駛這台三菱汽車
    ？）我們作中古汽車買賣，當時我們的店在斗南鎮，要搬遷
    到嘉義市區，所以我那天幫忙駕駛這台車子，那時因我女朋
    友在車站所以我順便去車站接她。」、「（你何時開始在你
    們車行看到這台三菱汽車？）一年多，快兩年前就有看到這
    台車。」、「（你看到這台三菱汽車掛的車牌是否為車牌SV
    -6415？）好像一直就是掛這個車牌，但我不是很確定，因
    我沒有很注意。」、「（車行負責人？）我父親，賴銘鋒。
    」等語（見本院該日訊筆錄綠）；又證人賴銘鋒於本院99年
    11月3日調查時到庭結證稱：「（你擔任負責人的車行名稱
    為何？）我斗南、斗六都有車行，遷移的則是『全貸中古汽
    車商行」』」、「（＜提示99年1月11日舉發通知單及照片
    ＞這輛三菱汽車，是否為『全貸中古汽車商行』所有？）是
    的，當時在98年中旬約5月份左右，有嘉義縣一位姓張的先
    生開這台三菱車來我店說要向我們買車，他看上一台車之後
    ，我兒子就將車鑰匙交給他，他坐上駕駛座就發動引擎，我
    兒子本來要上車一同試車，但他沒有理會就自己將我們的車
    開走，留下他自己的三菱汽車。他對我們的車子也沒有簽約
    、付錢就將車開走。」、「（你有無提出報案或對該員告訴
    ？）我有備案，但沒有告他，他現在也還沒有把車還給我們
    ，我到現在還沒有找到他的人。他開走車輛都沒有回來後，
    因他留下三菱汽車在車行，我便依此查監理站資料，發現車
    牌與車型不符，所以我有拜託警局人員來，打開引擎號碼，
    用引擎號碼查詢車籍資料，發現是屏東一家汽車出租行租出
    去的車，我問屏東出租車行，他們說張先生只付了一天車資
    ，之後就沒有還車給他們了。」等語（見本院該日訊筆錄）
    。
  (三)經核上開調查結果足認異議人確於90年9月25已將系爭車輛
    交由元統企業有限公司回收，前開所列違規當時異議人已非
    系爭車輛之所有人，且其亦不知系爭車輛之車牌經人懸掛於
    其他車輛行駛，又查無其他積極證據足以證明異議人確有將
    其車牌借予他人使用之情事，自難僅以第三人賴柏丞駕駛之
    自小客車懸掛系爭車輛之車牌，即遽認異議人有「牌照借供
    他車使用」及「使用註銷之牌照行駛」之違規行為。原處分
    機關以異議人原為車籍登記所有人即對之逕行裁罰，於法尚
    有未合。
五、綜上所述，異議人之異議為有理由，原處分機關所為裁決尚
    非合法，應由本院裁定將原處分撤銷，另為異議人不罰之諭
    知。
六、據上論斷，應依道路交通管理處罰條例第87條第2項，道路
    交通事件處理辦法第19條前段，裁定如主文。
中    華    民    國   100    年    1     月    31    日
                      交通法庭  法  官  林福來
以上正本證明與原本無異。
如不服本裁定，應於收受送達後5日內向本院提出抗告狀。（應
附繕本）
                                書記官  李淑惠
中    華    民    國   100    年    2     月    1     日